臺灣士林地方法院交通事件裁定　　　　　　　　　　九十一年度交聲字第一六四號
　　原處分機關　臺北巿交通事件裁決所
　　受 處分 人　乙○○
右受處分人因違反道路交通管理處罰條例案件，對於台北市交通事件裁決所於民國九
十一年一月十一日所為之裁決（北市裁三字第車裁二二─Ｚ00000000號）聲
明異議，本院裁定如左：
    主  文
異議駁回。
    理  由
一、異議意旨略以：裁決機關以異議人乙○○於民國九十年十一月三日八時五十分，
    駕駛ＥＭ─六二八號自小客車，於行經國道一號公路時，在十九公里至二三公里
    處違規行駛路肩（違規地點裁決機關疏未認定），認異議人違反道路交通管理處
    罰條例第三十三條第一項之規定，而裁處異議人罰鍰新台幣六千元，並記違規點
    數一點之處分。然異議人該車向交異議人之子黃輝東使用，九十年十一月三日上
    午，異議人亡妻黃洪妙欲至址設台北市○○區○○路之新光醫院為血液檢驗，故
    由黃輝東自其台北市○○○路○段一一三號住處將該車駛出，至異議人台北市○
    ○○路八時巷五九弄二號二樓住處搭載異議人、異議人亡妻黃洪妙及所僱用之印
    傭RUSMIATI到新光醫院。到醫院時約上午八點五十分許，抽血完，一行人約於九
    點二十三分許駕該車至設於台北市○○區○○路二九六號之丹堤咖啡廳購買早點
    ，亦即該日早上異議人上開車均在台北市士林區附近，並未上國道一號公路十九
    公里至二三公里處，是亦無裁決書所稱之違規事由，裁決機關不查逕行裁決，顯
    為不當，為此聲明異議。
二、按汽車行駛於高速公路，而不遵管制之規定者，處汽車駕駛人新台幣三千元以上
    六千元以下罰鍰；又違反道路交通管理處罰條例第三十三條規定者，除依原條款
    處罰鍰外，並記違規點數一點；另高速公路交通管制規則，由交通部會同內政部
    定之，道路交通管理處罰條例第三十三條第一項、第六十三條第一項第一款、第
    九十二條定有明文。而汽車行駛高速公路，不得路肩上行駛，或利用路肩超越前
    車或倒車，此觀諸高速公路交通管制規則第九條第一項第二款規定自明。又小型
    車行駛於高速公路，而不遵管制之規定者，逾越應到案期限三十日以上，逕行裁
    決處罰者，處新台幣六千元之罰鍰，此違反道路交通管理事件統一裁罰標準表亦
    有明文。再按道路交通管理處罰條例第八十五條第三項規定：「本條例關於車輛
    駕駛人之處罰，如應歸責於車輛所有人者，處罰車輛所有人」。而主管機關內政
    部、交通部所共同訂定發布之「違反道路交通管理事件統一裁罰標準及處理細則
    」第二十四條亦規定：「處理機關對於逕行舉發之違反道路交通管理事件，其汽
    車所有人已到案告知違規駕駛人姓名、住址者，應即另行擇期通知違規駕駛人到
    案依法處理。汽車所有人逾期不到案或不告知違規駕駛人之姓名、住址者，依道
    路交通管理處罰條例第八十五條第三項規定處罰汽車所有人」。依此堪認在逕行
    舉發之案件，若汽車所有人非違規之駕駛人，汽車所有人應到案並告知駕駛人之
    姓名、住址，若逾期不到案或不告知違規駕駛人之姓名、住址，則得依道路交通
    管理處罰條例第八十五條第三項規定處罰汽車所有人。
三、查交通警員掣單舉發違反道路交通管理處罰條例所列之違規事實，本質上為行政
    處分，係公務員基於職務上權力，依法就特定之具體事件所為具公法上效果之單
    方行政行為，基於公務員為公法上行為具有公信力之原則，該行政處分當可被推
    定為真正，其據以依法處分之事實認定亦為正確無誤，此與民事訴訟法第三百五
    十五條第二項規定：「文書依其程式及意旨得認作公文書者，推定其為真正」之
    情形相同，本此公信原則，乃立法者賦予行政機關制定違反道路交通事件統一裁
    罰標準及處理細則，使執勤警員得當機處分（如該細則第二十三條）以達其維護
    交通秩序、安全之行政目的，反之，若謂公務員一切行政行為均需預留證據以證
    其實，則國家行政勢必窒礙難行，據此，刑事訴訟法就犯罪證據有關之規定中，
    與屬行政秩序罰之交通違規裁罰本質不合之部分，自不在準用之列。法院若查無
    證據足資證明員警有捏造事實違法取締之情事，則執勤警員本其維護交通秩序、
    安全職責所為之舉發，自應受到合法、正確之推定。
四、次查經隔離訊問當日在國道一號公路十九公里至二三公里處值勤之警員丙○○及
    甲○○，其等均證稱：當日二人在高速公路上值勤，警車在路肩行駛時，在我們
    前方約在二十公里處左右，看到一台車由他的車道走到路肩，並沿著路肩行駛，
    我們便跟在該車後面要攔，且鳴笛並用擴音器及閃大燈要該車停車，但未停反越
    開越快，我們遂一路自後追，迄至那輛車下了建國交流道才未再跟，而記下車號
    舉發。該車是黑色賓士車，我二人均記下車號，其中甲○○尚拿筆記下車號，互
    對車號相符。因依警政署規定，逕行舉發須先向勤務中心陳報欲舉發車子的車號
    、顏色、廠牌，經勤務中心核對無誤後，才會將車籍資料給我們，如果有一項不
    符勤務中心就不會給我們車籍資料。本件因陳報相關車子資料無誤，勤務中心才
    會給我車籍資料，方得逕行舉發，且當時緊跟在在違規車後，故我們絕不可能記
    錯車號等語，堪認證人丙○○與甲○○值勤時，均見該車有行走路肩之違規情形
    ，且尾隨一段距離，見無法攔下方放棄，而追趕之過程有與該車距離甚近，警員
    甲○○尚且以筆記下違規車號，丙○○、甲○○二人記下之車號均同一，而經向
    勤務中心陳報違規車輛之車號、顏色、廠牌，與勤務中心之車籍資料均符，勤務
    中心方提供車籍資料讓警員逕行舉發。依上情，再參以當時為上午，日間有自然
    光，是警員甲○○、丙○○應無同時錯看車號之理。
五、雖異議人辯以上開各語，而證人即異議人之子黃輝東及異議人家中之印傭RUSMIA
    TI均證稱：黃洪妙要去醫院看診時，若黃輝東放假，黃輝東一定會親自駕駛ＥＭ
    ─六二八號自小客車載黃洪妙前去新光醫院云云，而黃洪妙生前於九十年十一月
    三日於上午九時前即已抵達新光醫院，且已做完空腹抽血檢驗，另黃輝東九十年
    十一月三日當日為休假日等情，有財團法人新光吳火獅紀念醫院函所附之病歷摘
    要記錄紙及日本亞細亞航空公司台北分公司函在卷可稽。然依上開函，及異議人
    所提之統一發票，僅能證明黃洪妙於九十年十一月三日上午九時前抵達新光醫院
    ，及該日黃輝東休假，並無從證明該日黃輝東確駕駛前開違規自小客車載黃洪妙
    前往醫院。另證人黃輝東為該車之駕駛人，本件其居於利害關係人之地位，況其
    復為異議人之子，是其所述之證詞，得否遽然採信，至堪啟疑。再證人RUSMIATI
    為異議人家中所聘僱，與異議人有僱傭關係，所言容有偏頗之處，況其稱只要黃
    輝東有放假，一定會陪黃洪妙看診云云，惟以其僅為一受僱看護黃洪妙之身分，
    其如何得知黃輝東何時放假，是否有放假，其肯定地表示只要黃輝東放假，一定
    會陪黃洪妙看診，實難令人遽信。
六、綜上所述，證人甲○○、丙○○之證詞並無何瑕疵不可採之處，而證人黃輝東、
    RUSMIATI之證詞、財團法人新光吳火獅紀念醫院函所附之病歷摘要記錄紙及日本
    亞細亞航空公司台北分公司函，暨異議人之辯詞，均不足推翻證人甲○○、丙○
    ○所證。本院查無證據足資證明員警有捏造事實違法取締之情事，依前述，則執
    勤警員本其維護交通秩序、安全職責所為之舉發，自應受到合法、正確之推定。
    綜上所述，異議人所有之車，有前述行駛路肩之違規行為，應堪認定。
七、再查本件為逕行舉發，此觀舉發違反道路交通管理事件通知單自明，而異議人未
    告知裁決機關該違規駕駛人之姓名、住址，揆諸前開規定，裁決機關自得依道路
    交通管理處罰條例第八十五條第三項規定處罰汽車所有人。從而原處分機關上開
    裁決自無不當，惟其裁決書疏未記載違規地點為國道一號公路十九公里至二三公
    里處，尚有疏漏，應予補充。異議人聲明異議既無理由，其異議應予駁回。至舉
    發員警舉發之該車不服取締攔查不停部分，本件裁決書並未裁罰，若裁決機關認
    有裁罰之必要應另行裁決，附此敘明。
八、依道路交通案件處理辦法第十九條，裁定如主文。
中      華      民      國    九十一    年      六      月    二十六    日
                                    臺灣士林地方法院交通法庭
                                        法  官  江  翠  萍
右正本證明與原本無異。
如不服本裁定應於送達後五日內向本院提出抗告狀。
                                        書記官  范  淑  芬
中      華      民      國    九十一    年      六      月    二十八    日
